臺灣高等法院高雄分院民事判決
111年度勞上易字第181號
上  訴  人  台灣中油股份有限公司

法定代理人  李順欽  
訴訟代理人  鄧振榮  
            廖昱婷  
被 上訴 人  賴正文  
            王元龍  
            陳榮興  
            劉顯澈  
            翁慶勇  
            何智良  

            張儒榮  
            楊志雄  
共      同
訴訟代理人  張弘康律師
上列當事人間請求給付退休金差額事件，上訴人對於中華民國11
1年5月18日臺灣橋頭地方法院111年度勞訴字第110號第一審判決
提起上訴，本院於111年7月27日言詞辯論終結，判決如下：
    主      文
上訴駁回。
第二審訴訟費用由上訴人負擔。
    事實及理由
一、按第二審判決書內應記載之事實，得引用第一審判決。當事
    人提出新攻擊或防禦方法者，應併記載之。判決書內應記載
    之理由，如第二審關於攻擊或防禦方法之意見及法律上之意
    見與第一審判決相同者，得引用之；如有不同者，應另行記
    載。關於當事人提出新攻擊或防禦方法之意見，應併記載之
    ，民事訴訟法第454條第1項、第2項分別定有明文。本件兩
    造之聲明及陳述、不爭執事項與爭點、本院認定之事實與理
    由與第一審判決相同，均引用之。
二、又上訴人於本院另辯稱：夜點費制度係由食物供給演變為金
    錢發給，並不因被上訴人職位、階級、薪資及勞務給付內容
    而有差異。且夜點費之發放並未相對應地增加夜班員工勞務
    內容，金額固定一致，如認其屬工資，將造成在各時段工作
    內容、效率皆相同之情形下，早班人員卻無法領取，而形成
    不當之差別待遇，有違勞動基準法（下稱勞基法）第25條意
    旨。又上訴人發放夜點費，係自民國38年間所為體恤性、恩
    惠性之值夜餐點輾轉沿革而來，依其最初發放時點及目的以
    觀，難認係為規避工資給付責任而巧立名目，自難遽認夜點
    費具工資性質。　
三、本院之判斷：
  ㈠本院認上訴人之上訴為無理由，除後述部分外，餘引用原判
    決之記載。
  ㈡上訴人雖以前詞為辯。惟查：
　1.依勞基法第2條第3款就工資所為定義，只須符合勞工因工作
    而獲得之報酬，以現金或實物等方式之經常性給與均屬之，
    兩造在成立勞動契約時，已知悉工作型態為3班制之輪班，
    並均認知輪值大、小夜班者即可領取夜點費。可見此項給付
    就上訴人而言，係明確認知在被上訴人提供大、小夜班之勞
    務時，即有給付義務，而被上訴人亦認知其若輪值大、小夜
    班，即可領取此項給付。故雙方就此應已有共識及合意，並
    已具備在固定輪班工作型態下「勞務對價」及「經常性給與
    」之性質，自屬工資之一環。系爭夜點費縱由值夜餐點輾轉
    沿革而來，亦不影響其係在固定輪班工作型態下經常性給與
    之勞務對價。又通常情形下，工資之給付固可能因工作性質
    、年資或職級等因素而有差別，但就工資結構而言，就某類
    不具有區別實益之項目，仍得就全體勞工為相同數額之給付
    ，例如伙食津貼及交通津貼等，且此類津貼亦不因遇例假或
    休假日等而加倍發給，自難以夜點費之給付金額不分年資或
    級職均屬相同，即謂夜點費屬於恩惠性給與。是以，員工依
    勞基法第34條規定輪值日班、小夜班及大夜班之三班，並領
    取應有之工資，且輪值大、小夜班者可再領取系爭夜點費，
    自無差別待遇存在，上訴人前開主張並不足採。
　2.另勞基法係國家為實現憲法保護勞工之基本國策所制定之法
    律，其所定勞動條件為最低標準，此觀之該法第1條規定即
    明，故於勞基法公布施行後，各國營事業單位固得依其事業
    性質及勞動態樣與勞工另行訂定勞動條件，然所約定之勞動
    條件仍不得低於勞基法所定之最低標準。本件夜點費具經常
    性及勞務對價性，已如前述，自不得將同屬法定工資性質之
    夜點費排除於平均工資外，亦不得因上訴人屬國營事業所屬
    單位，即可推認勞工已同意捨棄將夜點費列入平均工資之範
    圍，不得再為本件之請求。再者，夜點費是否屬於工資之一
    部分，本屬法院應依職權個案判斷事項，上訴人所提之行政
    機關函釋僅具有參考性質，亦無拘束本院之效力，本院仍應
    本於勞基法規定，依具體個案認定之，故上訴人此部分抗辯
    ，亦無足採。
四、綜上所述，被上訴人依勞基法第55條、第84條之2、台灣省
    工廠工人退休規則第9條第1款、第10條及等規定，請求上訴
    人給付各如原判決附表「應補發退休金」欄所示之金額，及
    自原判決附表「利息起算日」欄所示之日起至清償日止，按
    週年利率5%計算之利息，為有理由，應予准許。原審判命上
    訴人如數給付，並無違誤。上訴意旨指摘原判決不當，求予
    廢棄改判，為無理由，應予駁回。
五、據上論結，本件上訴為無理由，爰判決如主文。
中　　華　　民　　國　　111 　年　　7 　　月　　29　　日
                          勞動法庭
                                  審判長法官  蘇姿月 
                                  法      官  郭宜芳
                                  法      官  劉傑民
以上正本證明與原本無異。
本件不得上訴。
中　　華　　民　　國　　111 　年　　7 　　月　　29　　日
                                      書記官  林家煜